【裁判字號】    92,易,364
【裁判日期】    920714
【裁判案由】    贓物
【裁判全文】
臺灣桃園地方法院刑事判決                          九十二年度易字第三六四號
    公  訴  人  臺灣桃園地方法院檢察署檢察官
    被      告  戊○○
右列被告因贓物案件，經檢察官提起公訴（九十一年度偵字第九九一三號），本院判
決如左：
        主  文
戊○○無罪。
        理  由
一、公訴意旨略以：被告戊○○明知某不詳姓名年籍之人於民國九十一年一月間，駛
    至渠處之車號八Ｇ─五七四八號三陽車款白色自小客車，係屬來路不明之贓物，
    竟於同年四月間，透過友人丁○○、丙○○之介紹，知悉甲○○（以上三人均另
    為不起訴處分）所有車號Ｖ三─五七四八號同型車輛已於同年月撞毀不堪使用，
    而以新台幣（下同）一萬元之代價向甲○○購買，並將該車牌懸掛於上開贓車，
    另行磨滅車身及引擎號碼，嗣於九十一年四月五日經車主被害人乙○○於車行道
    路上發現該車而報警查獲。因認被告戊○○涉有刑法第三百四十九條第一項之收
    受贓物罪嫌。
二、按犯罪事實應依證據認定之，無證據不得推定其犯罪事實；又不能證明被告犯罪
    者，應諭知無罪之判決，刑事訴訟法第一百五十四條、第三百零一條第一項分別
    定有明文。又按認定被告有罪之事實，應憑證據，如未能發現相當之證據，或證
    據不足以證明，自不能以推測或擬制之方法，以為裁判之基礎；且認定事實所憑
    之證據，其為訴訟上之證明，須達於通常一般人均不致有懷疑，而得確信其為事
    實之程度者，始得據為有罪之認定，倘其證明尚未達到此一程度，而有合理之懷
    疑存在時，尚難為有罪之認定基礎；苟積極證據不足以為不利於被告事實之認定
    ，即應為有利被告之認定，更不必有何有利之證據，最高法院三十年上字第八一
    六號、四十年台上字第八六號、七十六年台上字第四九八六號判例分別揭有上旨
    ，足資參酌。又按刑法第三百四十九條第一項之收受贓物罪之成立，係以行為人
    明知所收受者為贓物而仍故予收受為其犯罪成立要件，苟無證據足資證明被告有
    收受贓物之行為，亦難遽論被告犯收受贓物罪。
三、本件公訴人認被告戊○○涉有右揭犯罪，無非係以被告供承於九十一年四月間曾
    透過友人丁○○、丙○○之介紹，以一萬元之代價，向甲○○（以上三人均另為
    不起訴處分）購買撞毀不堪使用之車牌號碼Ｖ三─五七四八號自用小客車等語，
    並經證人乙○○、甲○○、丁○○之證述資為論據。惟訊據被告堅決否認有何收
    受贓物之犯行，辯稱：伊於九十一年四月間，曾透過友人丁○○、丙○○之介紹
    ，以一萬元之代價，向甲○○購買撞毀不堪使用之車牌號碼Ｖ三─五七四八號自
    用小客車一部，後來花了十二、三萬元修理，並要求甲○○辦理過戶手續，結果
    因該車尚有設定動產擔保，無法辦理過戶，經多次催促甲○○辦理過戶或買回，
    結果於九十一年七、八月失竊，但伊未曾收受持有被害人乙○○所失竊之車牌號
    碼八Ｇ─五七四八號白用小客車等語。經查：
（一）證人乙○○於警訊中指述：「．．．車號八Ｇ─五七四八．．．於九十一年一
      月八日中午十二時在桃園市○○路與南平路口發現遭竊，並於九十一年一月十
      日十六時至桃園分局埔子派出所報案。」、「（請你說明於九十一年四月五日
      如何發現你所失竊的車輛？）當時我正在上班於桃園市○○路前發現我的車開
      過去我隨後一人便騎車去追，之後在省立桃園醫院前將他攔下，車上有一男一
      女，我向開車的男子詢問該車是．．．我看見該車的內裝音響（我親自安裝的
      ）、儀表板（表面上有燈泡燒焦的痕跡），後遮陽板（我故意噴成白色的），
      天窗（原廠無天窗是我另外加裝的）由以上特徵我可以百分之百確定是我的車
      沒錯．．．。」等語（見偵查卷第二三頁反面）。於本院審理中指述：「（當
      時你在桃園市○○路發現時，車上的一男一女是否在庭？）在庭證人都不是，
      我也沒有看過被告。車上的男性有載眼鏡，約有二十六、七歲。」、「（對方
      是何姓名？）我不知道。」、「（對方是否有說車如何來的？）他說向朋友借
      的，朋友的姓名並沒有說明。」等語（見本院九十二年五月十二日訊問筆錄）
      ，充其量僅能證明證人乙○○所有之車牌號碼八Ｇ─五七四八號自小客車遭竊
      ，但無法證明被告曾持有該部贓車。
（二）證人即警員楊勝雄於本院審理中證稱：「（後來該贓車現在何處？）我們都有
      去找被告，他可能也知道，但是都找不到被告，有找到他的太太，但他太太也
      不配合，說他先生都沒有回去。我當時有先找到甲○○，甲○○說賣給丁○○
      、丙○○，後來我們佯稱說要買車，他們叫我過去看車，說要見面再談，我們
      約在海產店見面，丙○○、丁○○都在那裡，等我們出示身分後，他們就說車
      子是被告開走的，他們也無法聯絡到被告，所以現在該車在何處，我們也不知
      道。」等語（見本院九十二年五月十二日訊問筆錄）。證人即警員楊勝雄既未
      與被告接觸，亦未見到牌號碼八Ｇ─五七四八號自小客車，如何證明被告持有
      證人乙○○所失竊之車牌號碼八Ｇ─五七四八號自小客車？公訴人又如何證明
      上開車輛引擎號碼已遭被告磨損？
（三）證人丙○○於警訊中證稱：「（甲○○使用之車輛為何？）三陽喜美白色一千
      六百ｃｃ，車號Ｖ三─五七四八號，但該車甲○○於九十一年六月份撞到電線
      桿，車頭半毀，修理費用大約新台幣十多萬元，撞毀後該車停放於中壢新屋交
      流道的某保養場內。」、「（甲○○所有之Ｖ三─五七四八號自小客車目前於
      何處？）當時是丁○○打電話說甲○○的車撞毀，我與丁○○便一同去看甲○○撞毀的Ｖ三─五七四八號後，再去找甲○○，問他該車是否要賣，最後我們
      便以一萬成交，我便打電話給小露，說成交了，隔天小露便請拖車將Ｖ三─五
      七四八號拖走，事後小露便給我介紹費二千元。」、「（小露將該車拖走後有
      無修理？）我不知道，但小露將車拖走後約一星期，小露便駕Ｖ三─五七四八
      號（三陽喜美白色）來修理廠找我，並叫我去找甲○○拿車籍資料過戶，我便
      駕該車載丁○○去找甲○○，我上車後便感覺該車怪怪的，不像是甲○○撞毀
      之Ｖ三─五七四八號。」、「（甲○○撞毀之Ｖ三─五七四八號可否於一週內
      修復？）如果趕工的話一週內可修復。」、「（你最後一次見到Ｖ三─五七四
      八是於何時？）因甲○○要將該Ｖ三─五七四八號號買回去，我便打電話給小
      露約他到修理廠．．．我與丁○○、甲○○便於修理廠等小露，當時小露獨自
      駕Ｖ三─五七四八號前來，小露當時要以十五萬元將該車賣還給甲○○，因甲○○沒有錢便沒成交，之後小露便駕Ｖ三─五七四八號離開。」、「（小露如
      將Ｖ三─五七四八號號賣還給甲○○，你與丁○○有無獲利？）如果成交的話
      ，小露會包紅包給我們。」、「（據乙○○稱Ｖ三─五七四八號車身為其所失
      竊之八Ｇ─五七四八號號車身，你是否知情？）不知道。」等語（見偵查卷第
      一一頁）。故無法證明被告收受證人乙○○所失竊之車牌號碼八Ｇ─五七四八
      號自小客車。
（四）證人丁○○於警訊中證稱：「（Ｖ三─五七四八號自小客車目前在何處？）我
      不知道，我只知道被丙○○的朋友綽號小露之男子開走。」、「（據甲○○筆
      錄中稱該Ｖ三─五七四八號自小客車於九十一年四月一日由他自行開車撞上電
      線桿，導致車頭全毀無法行駛，而你主動向他說可以將車賣給汽車修理廠，之
      後便由你介紹賣給丙○○所經營的汽車修理廠，並以新台幣一萬元達成交易，
      是否有此事？）確有此事。」、「（丙○○將該車買去後如何處置？）丙○○
      有跟我說要交給他朋友綽號小露之男子修理，大約過了一星期後小露便將該車
      開回丙○○的修理廠放著．．．」等語（見偵查卷第一五頁）。於偵查中證稱
      ：「車為甲○○的，他車撞壞在修理廠，我介紹丙○○去處理，我是甲○○之
      朋友，該車是白色喜美，車未完全撞毀，僅車頭毀壞丙○○介紹戊○○向甲○○本人買來修，戊○○委託我及丙○○向甲○○拿車籍資料，但發現不能過戶
      ，我有看到修好的車有天窗，我有告訴甲○○他的車本來沒有天窗。」等語（
      見偵查卷第三五頁反面）。故無法證明被告收受證人乙○○所失竊之車牌號碼
      八Ｇ─五七四八號自小客車。
（五）證人甲○○於警訊中證稱：「（你是否有一輛Ｖ三─五七四八號自小客車？）
      有，該車為三陽喜美白色自小客車．．．因我購買時向普聯汽車公司貸款，因
      此目前車主的名稱為普聯汽車股份有限公司。」、「（該車你目前有否使用？
      ）因發生車禍撞壞了，已經賣給別人．．．」等語。於偵查中證稱：「（有無
      將車子賣給戊○○？）有，以一萬五千元賣給他。」「（車子修好後有無乘坐
      過該車？）有，但修好後車子不是我那一輛。」「（為何知道不是你的車子？
      ）因修好後的車子保險桿還未裝好，但我的車子保險桿本來是好的。」等語（
      見偵查卷第四三頁）。故無法證明被告收受證人乙○○所失竊之車牌號碼八Ｇ
      ─五七四八號自小客車。
（六）綜上所述，既然並未尋獲被害人乙○○所失竊之車牌號碼八Ｇ─五七四八號自
      小客車，無法證明被告有收受上開贓物。此外，復查無其他積極證據，足認被
      告確有公訴人所指之犯行，揆諸首揭規定意旨，不能證明被告犯罪，自應為被
      告無罪之諭知。
據上論斷，應依刑事訴訟法第三百零一條第一項，判決如主文。
本案經檢察官陳雅譽到庭執行職務。
中      華      民      國    九十二    年      七      月     十四     日
                                臺灣桃園地方法院刑事第二庭
                                      法  官  曾  正  耀
右正本證明與原本無異。
如不服本判決，應於判決送達後十日內向本院提出上訴狀( 應附繕本 )，上訴於臺灣
高等法院。
                                      書記官  邱  仲  騏
中      華      民      國    九十二    年      七      月    二十一    日


司法院資訊處製作；財團法人民間司法改革基金會備份。
